臺灣臺北地方法院刑事裁定　　　　　　　94年度聲判字第42號
聲　請　人
即　告訴人　甲○○
代　理　人　李吉隆律師
被　　　告　乙○○
　　　　　　丙○○
上列聲請人因告訴被告搶奪案件，不服臺灣高等法院檢察署檢察
長中華民國94年04月12日所為94年度上聲議字第1166號駁回聲請
再議之處分（原不起訴處分案號：臺灣臺北地地方法院檢察署94
年度偵字第24號），聲請交付審判，本院裁定如下：
    主  文
聲請駁回。
    理  由
一、按告訴人不服上級法院檢察署檢察長或檢察總長認再議為無
    理由而駁回之處分者，得於接受處分書後10日內委任律師提
    出理由狀，向該管第一審法院聲請交付審判；法院認交付審
    判之聲請不合法或無理由者，應駁回之，刑事訴訟法第258
    條之1第1項、第258條之3第2項前段分別定有明文。
二、本件聲請人即告訴人甲○○以被告乙○○、丙○○涉嫌搶奪
    罪，提出告訴，案經臺灣臺北地方法院檢察署檢察官偵查後
    ，於民國（下同）94年02月25日以該署94年度偵字第24 號
    為不起訴處分，聲請人不服而聲請再議，又經臺灣高等法院
    檢察署檢察長認再議為無理由，而於94年04月12日以94年度
    上聲議字第1166號處分書駁回其再議。聲請人於94年04月20
    日收受前開臺灣高等法院檢察署處分書後，於94年04月29日
    向本院聲請交付審判，未逾法定不變期間，先予敘明。
三、聲請人原告訴意旨略以：
    告訴人甲○○因被告丙○○積欠支票債務（付款人台新國際
    商業銀行蘆洲分行、帳號：000000000號、票號：LC0000000
    、LC0000000、LC0000000、LC0000000號支票4紙），未予清
    償，遂委請被告乙○○即立榮國際徵信有限公司（下稱立榮
    公司）業務經理代為追討欠款，詎被告乙○○、丙○○竟共
    同業於意圖為自己不法所有之犯意聯絡，由被告乙○○佯稱
    已向被告丙○○收得欠款，邀約告訴人於93年10月26日下午
    03 時30分至臺北市○○區○○路174號1樓「炭火咖啡店」
    商談，當場被告乙○○、劉子忠乃夥同真實姓名、年籍不詳
    之成年男子7名將告訴人包圍，並趁機搶奪告訴人持有之上
    揭支票4紙得手，因認被告等共同涉有刑法搶奪罪嫌。
四、臺灣臺北地方法院檢察署檢察官偵查結果認為：
  (一)經查被告丙○○自90年10月起向告訴人承租坐落於台北市○○○路○段262號1至4樓之房屋，後該房屋因告訴人積欠華泰
    銀行本息未償而經法院除去租賃權拍賣，嗣於92年04月30日
    拍定，被告丙○○即於92年06月02日執行法院點交當日自上
    揭房屋遷出，告訴人卻拒絕將系爭支票返還等情，有系爭支
    票影本、本院民事執行處通知及房屋之租賃契約可稽（參見
    本院92年度自字第449號判決），核與被告乙○○供稱系爭
    支票非告訴人之應收帳款，為告訴人多收錢一節相符。
  (二)次查告訴人亦自承：當日有將系爭支票交給被告乙○○公司
    之會計，後來與被告乙○○到炭火咖啡店，被告乙○○將支
    票插在伊口袋說他不管了等語，衡情，被告乙○○既已取得
    系爭支票，豈有先行返還告訴人再加以搶奪之理，告訴人指
    訴與事實是否相符，已非無疑。
  (三)復參以證人即「炭火咖啡店」店長蔡美惠之證稱：93年10月
    26日下午店內並無客人因財務問題發生糾紛，或有強搶對方
    財物之情事，則本件除告訴人單面之指訴外，並無其他事證
    足實其說，自難僅以告訴人有瑕疵之指訴而遽入被告等於罪
    。此外復查無其他積極證據足認被告等有告訴人所指陳之犯
    行，應認被告等之罪嫌尚有未足。
五、聲請人不服上開不起訴處分，聲請再議，經臺灣高等法院檢
    察署檢察長就上開再議之聲請審核結果認為：
  (一)經查本件緣於被告丙○○向聲請人承租坐落於台北市○○○
    路○段262號1至4樓之房屋，後該房屋因聲請人積欠華泰銀行
    本息未償而經法院除去租賃權拍定，被告丙○○即於執行法
    院點交當日自上揭房屋遷出，聲請人卻拒絕將系爭支票返還
    等情，核與被告乙○○供稱系爭支票非聲請人之應收帳款，
    為聲請人多收錢一節相符。
  (二)且聲請人亦自承：當日有將系爭支票交給被告乙○○公司之
    會計，後來與乙○○到炭火咖啡店，乙○○將支票插在伊口
    袋說他不管了等語，果乙○○意在取得系爭支票，則其既已
    取得系爭支票，何須先行返還再加以搶奪之理。
  (三)況證人即「炭火咖啡店」店長蔡美惠亦證稱：93年10月26日
    下午店內並無客人因財務問題發生糾紛，或有強搶對方財物
    之情事等語，從而本件除聲請人單面之指訴外，殊乏事證可
    資證明被告等有聲請人所訴之強奪之犯行。
  (四)綜上所述，本件原承辦檢察官依其調查所得證據資料為不起
    訴處分，於法並無違誤，聲請人再議為無理由。
六、聲請人聲請交付審判意旨略以：
  (一)被告乙○○既於偵查中辯稱：當天告訴人先到伊公司，將支
    票交給會計作為憑據，之後便與告訴人及公司員工四、五人
    到炭火咖啡店內見面討論債務等語。則若被告未夥同搶奪，
    何須帶同不詳姓名四、五人前來？
  (二)該不詳姓名之四、五人既為被告乙○○公司員工，則屬可得
    特定之人，且為本案重要證人，檢察官於偵查時未令其提出
    該四、五人為何人，亦未調查其員工資料供告訴人指認，即
    率為不起訴處分，自嫌率斷。
  (三)系爭支票四張及其退票理由單，現在被告丙○○非法持有中
    ，並據以提起民事訴訟，贓證俱在，有起訴狀繕本可證（本
    院93年度訴字第5143號）。
  (四)被告丙○○係受執行法院通知92年06月02日卻進行點交當日
    ，始自該屋遷出業經自承在卷（92年度自字第449號卷18頁）
    實際使用該租賃屋至92年06月02日，則出租人提示兌現92年
    05月份租金支票自揭有據。而押租金為承租人為擔保其租金
    之支付及租賃債務之履行而交予出租人之金錢，如承租人未
    回復原狀或欠租，自得扣除押金，以動產交付發生所有權移
    轉效力法律觀之均為告訴人所有。乙○○受任於告訴人，理
    應忠於委任人，竟私約丙○○串誘告訴人到場出示證物使其
    搶奪支票免其債務，有背信罪嫌。
  (五)綜上所述，被告等涉犯刑法第28條、第326條結夥三人以上
    搶奪、第342條背信等罪嫌。
七、本院之判斷：
  (一)經查本件被告丙○○於90年8月27日向告訴人承租前揭房屋
    ，約定租賃期限自90年10月1日起至93年9月30日止，租金每
    月新台幣（下同）18萬元，由丙○○於每年9月底一次簽發
    12張支票面額各18萬元之支票，交由告訴人按月兌領，並另
    交付50萬元押租保證金。嗣因告訴人積欠華泰銀行債務，遭
    華泰銀行聲請本院強制執行系爭房屋，致丙○○就系爭房屋
    之上開租賃權，經本院於91年12月27日以裁定除去，系爭房
    屋亦於92年6月2日點交予拍定人。惟告訴人拒絕返還丙○○
    前所簽發、原係用以支付92年6月至9月之租金即系爭支票四
    紙，丙○○遂向本院自訴告訴人涉嫌侵占等罪，經本院於93
    年1月15日判決告訴人無罪。而告訴人復於93年2月9日、2月
    11日、2月13日、3月3日，先後四次提示系爭支票四紙，惟
    均遭退票，致使丙○○遭金融機構拒絕往來。丙○○遂以告
    訴人故意提示本應返還丙○○之系爭支票，致退票後侵害丙○○之名譽權為由，而提起民事訴訟請求損害賠償以及返還
    押租保證金、裝潢費等，並經本院判決丙○○之請求為有理
    由（但慰撫金之數額應予酌減），有本院92年度自字第449
    號刑事判決、93年度訴字第5143號民事判決影本各一份附卷
    可稽。
  (二)次查系爭支票既為被告丙○○事前所簽發、交付告訴人持有
    、以支付系爭房屋之租金，則兩造間之房屋租賃關係一旦經
    本院裁定除去，丙○○為避免告訴人提示該等支票，當然亟
    欲取回該等支票，因此於92年間提起前揭刑事自訴案件，目
    的即在於迫使告訴人返還系爭支票。惟查該案既因告訴人犯
    罪嫌疑不足而經本院判決無罪，告訴人復又於93年初提示該
    等支票，雖因存款不足而退票，則系爭支票既已無法再行提
    示請求付款，且告訴人縱使未持有系爭支票，仍得基於租賃
    關係向丙○○主張權利，從而衡情丙○○已無必要於93年10
    月26日搶奪告訴人所持有之本件支票。故告訴人之指述，是
    否可信，已有可疑。
  (三)再查本件告訴人於93年11月3日警訊時稱：「因丙○○有欠
    我房屋租金，所以我在電話簿之廣告版，看閱乙則「立榮徵
    信公司」，刊登有應收帳款服務，我與該公司聯繫，欲委請
    催討此筆帳款……」（偵查卷第22頁）。告訴人又於94年1
    月25日偵查時稱：「我委任立榮公司處理債務，乙○○要我
    帶支票、退票理由單到他公司，我就去他公司，就將退票理
    由單、支票交給會計，後來沈叫我到炭火咖啡店，找老闆拿
    錢，我到店裡跟沈及另一男子有坐下交談，後來沈出去，跟
    劉即六、七名男子近來，沈把支票插在我的口袋說他不管了
    ，旁邊有一人就搶走了我的支票，我說要報案，劉說好我們
    去警局，一到門口他們就統統跑光了」（偵查卷第47-48頁
    ）。則告訴人既委任被告乙○○向被告丙○○催討租金，豈
    有將支票及退票理由單交給乙○○之理？且縱使乙○○已取
    得該等支票，為何又返還告訴人？然後再行搶奪？顯然不符
    常情。
  (四)又查告訴人如遭搶奪，且於現場揚言報案，理應大聲呼救並
    嚇阻被告，然則為何現場咖啡店店長蔡美惠毫無所悉？且蔡
    美惠於警訊時陳稱：當時並無二方顧客在店內因財務問題發
    生糾紛，亦無一方仗恃人多勢眾而強搶對方財物情事，當日
    如有該等情事，店內一定會馬上報警處理（偵查卷第58頁）
    。益證被告丙○○、乙○○並無搶奪犯行。至於告訴人與被
    告丙○○之間，關於前揭房屋租金及押租保證金之糾紛，應
    係民事上債務不履行問題，告訴人宜另循民事訴訟程序救濟
    之。
八、綜上所述，聲請人指訴被告涉犯搶奪罪嫌，經臺灣臺北地方
    法院檢察署檢察官認罪嫌不足而為不起訴處分，嗣經臺灣高
    等法院檢察署檢察長認再議無理由而駁回再議，並於上開處
    分書中詳為論述法律上之理由，對照卷內資料，於法並無違
    誤。聲請人仍執陳詞，向本院聲請交付審判，為無理由，應
    予駁回。至於聲請人所指背信罪嫌部分，因未經檢察官為不
    起訴處分，本院自無從於「交付審判」案中審酌，附此敘明
    。
九、據上論斷，應依刑事訴訟法第258條之3第 2項前段，裁定如
    主文。
中　　華　　民　　　國　　94　　年　　5　　月    23   日
                    刑事第三庭  審判長法  官  劉 慧 芬
                                      法  官  歐陽漢菁
                                      法  官  邱    琦
以上正本證明與原本無異。
本裁定不得抗告。
                                      書記官  林 素 霜
中　　華　　民　　國　　94　　年　　5 　　月　　25　　日
